臺灣臺南地方法院刑事判決　　　　　　 93年度簡上字第332號
上　訴　人
即　被　告　己○○　男　28歲.
　　　　　　　　　　巷三弄二號.
　　　　　　　　　　巷三弄五號.
上列上訴人即被告因違反動產擔保交易法案件，不服本院93年度
簡字第1903號，中華民國九十三年九月二十七日第一審簡易判決
（檢察官聲請簡易判決處刑案號：93年度偵字第5969號），提起
上訴，本院管轄之第二審合議庭判決如下：
    主  文
上訴駁回。
    事  實
一、己○○於民國九十二年七月七日，以動產擔保交易附條件買
    賣之方式，向丙○○○股份有限公司（下稱匯豐公司）購買
    車牌號碼４８９２—ＧＪ號自小客車一輛，價金總額為新臺
    幣（下同）四十九萬九千元，並向臺南監理站辦理動產擔保
    交易附條件買賣設定登記，約定擔保債權金額為五十九萬四
    千三百三十六元（聲請簡易判決處刑書誤載為五十九萬四千
    三百二十六元），為動產擔保交易之債務人。雙方約定，自
    九十二年八月七日起至九十六年七月七日止，分四十八期攤
    還本息，每月一期，每期付款一萬二千三百八十二元，標的
    物存放地點為臺南市○○街一四一巷四六號，在分期付款未
    付清之前，標的物所有權仍歸動產擔保債權人所有，動產擔
    保債務人不得任意遷移或為其他處分。詎己○○未曾支付任
    何分期款，並未經附條件買賣債權人之同意，即於負欠此項
    動產擔保交易債務之情形下，意圖不法之利益，於九十二年
    七月七日交車後至同年七月九日因案通緝經警緝獲前之某時
    ，擅自將該標的物予以遷移，交由不詳姓名年籍之人使用，
    致債權人匯豐公司無法占有動產標的物，並依動產擔保交易
    法行使取償之權益，致生損害於債權人匯豐公司。
二、案經匯豐公司訴由臺灣臺南地方法院檢察署檢察官發交臺南
    市警察局第六分局調查後報告臺灣臺南地方法院檢察署檢察
    官偵查起訴。
    理  由
一、訊據被告己○○固坦承於九十二年七月七日，以動產擔保交
    易附條件買賣之方式，向告訴人匯豐公司購買上開自小客車
    一輛，並辦理動產擔保交易附條件買賣設定登記，約定擔保
    債權金額為五十九萬四千三百三十六元，且約定自九十二年
    八月七日起至九十六年七月七日止，分四十八期攤還本息，
    每月一期，每期付款一萬二千三百八十二元，標的物存放地
    點為臺南市○○街一四一巷四六號，在分期付款未付清之前
    ，標的物所有權仍歸動產擔保債權人所有，動產擔保債務人
    不得任意遷移或為其他處分，且未曾支付任何分期款之事實
    ，惟仍矢口否認有何違反動產擔保交易法之不法犯行，並辯
    稱：上開自小客車於九十二年七月七日交車後，證人即介紹
    伊向匯豐公司購買上開自小客車之丁○○（原名蔡承典），
    即以伊尚積欠頭期款十萬元為由，將上開自小客車開走，且
    伊有要清償該筆分期付款債務，應不該判處伊罪刑云云。經
    查：
  (一)被告己○○上開供承等情，並據告訴代理人戊○○及張鴻常
    分別於警詢及偵查中指訴在卷，且據證人即辦理本件附條件
    買賣之匯豐公司員工乙○○於偵查中供述在卷，以及證人即
    匯豐公司之員工林琮欽於九十四年三月十八日本院審理時結
    證屬實。此外，並有客戶分期款繳款記錄查詢表一紙、動產
    擔保交易動產抵押附條件買賣設定登記申請書一紙、附條件
    買賣契約書一份及丙○○○客戶交車確認表一紙附卷（詳警
    卷第九頁至第十二頁）可稽，足認被告己○○前開供承屬實
    ，堪予採憑。
  (二)被告己○○於九十二年七月七日，以動產擔保交易附條件買
    賣之方式，向匯豐公司購買上開自小客車後，該公司於同日
    ，即由證人乙○○與被告己○○及證人丁○○辦理交車手續
    ，並由被告己○○親自於丙○○○客戶交車確認表上簽名，
    且由證人乙○○將上開自小客車之鑰匙交付與被告己○○等
    情，業據證人乙○○於偵查中及於本院審理時證述在卷（詳
    92年度發查字第3639號偵查卷第十七頁、第十八頁；本院卷
    第九八頁、第九九頁），被告己○○亦坦認上開交車確認表
    為其所親自簽名（詳92年度發查字第3639號偵查卷第十八頁
    ），復對九十二年七月七日，匯豐公司確曾將上開自小客車
    交付與伊之事實，於偵查中供承（詳92年度發查字第3639號
    偵查卷第十七頁）及於本院審理時不爭執。準此，堪認匯豐
    公司確曾於九十二年七月七日，由證人乙○○親自將上開自
    小客車交付與被告己○○無訛。
  (三)被告己○○雖辯稱：上開自小客車於九十二年七月七日交車
    後，證人丁○○即以伊尚積欠頭期款十萬元為由，將該自小
    車開走云云。然查，上情為證人丁○○所否認，其於九十二
    年十二月二十五日偵查中供陳：上開自小客車於九十二年七
    月七日交車後，伊與被告己○○在中華路文化中心旁茶大茶
    藝館分手後，即由被告己○○將該自小客車開走，伊不知道
    該自小客車現在何處等語（詳92年度發查字第3639號偵查卷
    第二七頁）；其復於九十四年三月十八日本院審理時結證：
    上開自小客車於九十二年七月七日伊與被告己○○共同去交
    車後，係由被告己○○將上開自小客車開走，伊並未將上開
    自小客車開走，且上開自小客車之車主係被告己○○，又非
    其本人，伊開走上開自小客車並無實益等語（詳本院卷第一
    ０一頁、第一０三頁、第一０四頁）。再者，上開自小客車
    之車價達四十九萬九千元，並設定動產抵押權擔保高達五十
    九萬四千三百三十六元之債權，且分期款繳款期數長達四十
    八期，期間迄九十六年七月七日止，依一般經驗法則，被告
    己○○實無因僅積欠證人丁○○十萬元頭期款，而在未經暴
    力脅迫等非自由意思下，任由證人丁○○將車價達四十九萬
    九千元之自小客車開走，並揹負高達五十九萬四千三百三十
    六元之分期款之理！是被告己○○所辯稱上情，非但與證人
    丁○○供述之情節不符，亦與常情有違，尚難採信。
  (四)被告己○○於警詢中供稱：九十二年七月九日交車當天，伊
    即因通緝遭警方緝獲到案，上開自小客車尚未交到伊手中，
　　該車仍在匯豐公司業務員乙○○（按筆錄上係載稱陳Ｘ忠）
  　手上，乙○○當時自稱已向匯豐公司代繳交頭期款十萬元，
    須清償十萬元之頭期款後，才能將該車交付與伊云云（詳警
    第一頁反面、第二頁正面）；於九十二年十二月四日偵查中
    供陳：上開自小客車甫交車後，乙○○與另一個人稱伊沒有
    付頭期款十萬元，乙○○且表示該頭期款是他代墊的，要付
    清償頭期款後，再來領車，伊根本沒有拿到上開自小客車云
    云（詳92年度發查字第3639號偵查卷第十七頁、第十八頁）
    ；於九十四年一月十四日偵查中則供稱：上開自小客車頭期
    款十萬元，係由證人丁○○所代墊，證人丁○○向伊陳稱，
    等籌到頭期款後，上開自小客車才要交付與伊云云（詳92年
    度發查字第3639號偵查卷第三五頁）。是依被告己○○上開
    警偵訊之供述，足知其係先辯稱：該自小客車因證人「乙○○」表示代墊頭期款十萬元，而不願將上開自小客車交付與
    伊，嗣則改稱：係證人「丁○○」以代墊頭期款十萬元為由
    ，而不願將上開自小客車交付與伊，且被告己○○對匯豐公
    司是否交車乙情，或謂未曾交車，或坦承已交車（詳92年度
    發查字第3639號偵查卷第十七頁）。綜此，被告己○○於本
    件所辯上情各節，多所反覆、前後不一之情，益徵其係為卸
    免刑責而托詞否認。
  (五)依前開附條件買賣契約書第五點約定：「乙方（按指被告己○○）如不履行本契約之約定，或將所有車輛出賣、質押、
    典當，或為其他不當處分，甲方（按指告訴人匯豐公司）得
    依動產擔保交易法之規定，逕向民事執行處取回車輛或逕行
    取回之．．．」；第七點並以粗體字約定：「本件標的物存
    放處所約定為本契約書所載乙方之住址，且非經甲方書面同
    意並辦理動產抵押權變更者，乙方絕不任意變更本件動產抵
    押車輛之所在。」，有該附條件買賣契約在卷可參，則被告
    己○○自不能諉為不知，豈料被告己○○於告訴人匯豐公司
    將上開自小客車交付與其持有使用後，除頭期款外，非但未
    繳納任何一期款項，更任意將該車交付他人，致不知去向，
    是其主觀上有不法利益之意圖甚明，客觀上該車復已因遷移
    而不知去向，致債權人匯豐公司無法占有動產標的物，並依
    動產擔保交易法行使取償之權益，致生損害於債權人匯豐公
    司，其行為符合動產擔保交易法第三十八條所定犯罪處罰要
    件，至為明確。又被告己○○因執行有期徒刑一年三月，於
    九十二年七月九日入監服刑，有臺灣臺南地方法院檢察署刑
    案資料查註紀錄表及臺灣高等法院被告全國前案紀錄表各一
    份在卷可按，復據被告己○○供述在卷，而被告己○○又矢
    口否認犯行，辯稱上開自小客車係九十二年七月七日交車後
    ，由證人丁○○所開走。是關於本件被告己○○遷移上開自
    小客車之時點，自應以九十二年七月七日交車後至九十二年
    七月九日被告己○○因案通緝經警緝獲前之某時為合理，附
    此敘明。
  (六)綜上所述，被告己○○前揭所辯，顯係事後卸責之詞，不足
    採信，本件事證明確，被告己○○犯行堪以認定。
二、核被告己○○意圖不法利益將標的物遷移，致損害於債權人
    匯豐公司，核其所為係犯動產擔保交易法第三十八條之罪。
    原審以被告己○○罪證明確，因予適用動產擔保交易法第三
    十八條、刑法第十一條前段、第四十一條第一項前段、罰金
    罰鍰提高標準條例第一條前段、第二條規定，並審酌被告己○○前科素行及犯罪之動機、目的、手段、犯後未繳納任何
    分期款，復未積極與告訴人匯豐公司達成民事和解，並清償
    積欠告訴人之款項等一切情狀，量處被告己○○有期徒刑六
    月，並諭知易科罰金之折算標準。本院經核原判決認事用法
    ，並無不合，量刑亦稱妥適。上訴意旨，猶執陳詞否認犯罪
    ，為無理由，應予駁回。
據上論斷，應依刑事訴訟法第四百五十五條之一第一項、第三項
、第三百六十八條，判決如主文。
本案經檢察官甲○○到庭執行職務。
中　　華　　民　　國　　94　 　年　　3　　月　　31　　日
　　　　　　　　　　　　　　　 刑事第十一庭
　　　　　　　　　　　　　       　審判長法官  鄧希賢
　　　　　　　　　　　　　　　　      　 法官  楊佳祥
　　　　　　　　　　　　　　　　       　法官  陳金虎
以上正本證明與原本無異。
本件不得上訴。
　　　　　　　　　　　　　　　　    書  記 官  楊建新
中　　華　　民　　國　　94　　年　　4　　月　 　02　　日
附錄本判決論罪科刑法條：
動產擔保交易法第三十八條：
動產擔保交易之債務人，意圖不法之利益，將標的物遷移、出賣
、出質、移轉、抵押或為其他處分，致生損害於債權人者，處三
年以下有期徒刑、拘役或科或併科六千元以下之罰金。
